【裁判字號】    89,自,93
【裁判日期】    891228
【裁判案由】    侵占
【裁判全文】
臺灣士林地方法院刑事判決                            八十九年度自字第九三號
    自  訴  人  日豐小客車租賃有限公司
    代  表  人  戊○○
    自訴代理人  甲○○
    被      告  丁○○
右列被告因侵占案件，經自訴人提起自訴，本院判決如左：
    主  文
丁○○意圖為自己不法之所有，而侵占自己持有他人之物，處有期徒刑參月。
          事  實
一、丁○○於民國八十九年三月三十一日，至戊○○所經營位於臺北市大同區○○○
    路一七五號之日豐小客車租賃有限公司（以下稱日豐公司），租用車牌號碼ＢＢ
    —４１００號自用小客車一部（以下稱系爭車輛），雙方約定租期為一日，租金
    為二千元，並以書面契約約定承租人應按約定使用時間內交還車輛，不得延誤，
    如有意繼續租用，需於八小時前具備理由先徵得出租人同意，方得續租。詎丁○○竟意圖為自己不法之所有，將該車占為己用，於租期屆滿後仍拒不返還該車，
    亦未繳付任何租金，並將配置於該車行李箱內之音響設備拆下處分，期間日豐公
    司所屬人員甲○○並屢次以填載於汽車租賃契約書上之行動電話與丁○○聯絡，
    惟丁○○接聽電話時均藉詞推託，嗣後並將電話關機，旋避不見面，致甲○○聯
    繫無著。俟於同年四月八日丁○○駕駛系爭汽車為警查獲，始經警通知日豐公司
    派員將系爭自用小客車領回。
二、案經被害人日豐公司委由代理人甲○○向本院提起自訴。
    理  由
一、訊據被告丁○○固不否認有於前開時、地向自訴人公司承租系爭車輛，並未依約
    給付租金及按期還車，並有改掛車牌逃避查緝之行為，惟矢口否認有侵占之犯意
    ，辯稱：租車是為了要外出籌措女友醫療費用，但並未借到錢，所以沒有錢繳納
    租車費用，後來車曾借給友人，又因車子曾經發生擦撞受損，伊沒錢送修，所以
    沒有還車云云。惟查：右開事實業據自訴代理人甲○○指述綦詳，並有汽車租賃
    約定書一紙在卷可按。被告於租用系爭汽車當時，姑不論所陳當時有正當工作，
    每月薪資收入三萬元，惟竟無法陳明雇主為何人，其情已非無疑，其縱有如所陳
    收入，亦無力支付長期租車之租金。而所稱租車目的係在籌措女友醫療費用云云
    ，按之常情，既已無力支付醫療費用，自不可能更再租車而令需負擔另筆龐大租
    車費用之理，況果如所陳籌措財源無著，為節省支出，亦應早日還車以免負擔擴
    大，並籌措錢財與還車二者並不相違。又被告原稱其間曾將系爭汽車借給友人乙○○使用，汽車音響可能是倪所拆走云云，惟本院提訊現因案在臺灣臺北戒治所
    戒治中之證人乙○○到庭為證，乙○○證稱：並未曾向被告借用系爭汽車，渠二
    人自八十八年九月迄今均無聯絡等情。本院以此質之被告，方改稱：我記錯了，
    借用人之姓名不詳云云，是被告所辯已屬無稽，顯係意在卸責，委無足採。被告
    因租賃關係占有日豐公司所有系爭汽車後，經甲○○屢次以電話催討還車，均為
    被告偽稱該電話為黃姓人士持用為由故為卸責，嗣後即避不見面又不返還系爭汽
    車，其有以所有人支配地位自居之意已甚顯然。況被告為逃免查緝，並於系爭車
    輛上懸掛其他車號之車牌，此尤見被告並無還車之意，其有變異持有為所有之意
    甚明。綜上，本件事證明確，被告犯行洵堪認定，應予依法論科。
二、核被告丁○○所為，係犯刑法第三百五十三條第一項之侵占罪。爰審酌被告智識
    程度、生活狀況及其犯罪動機、目的、手段、所生危害並犯罪後仍飾詞圖免等一
    切情狀，量處如主文所示之刑。至自訴人另指被告擅自拆下汽車音響處分乙節，
    被告所為僅係將系爭車輛侵占後處分侵占物之行為，性質上屬不罰之事後行為（
    最高法院七十九年度台上字第三七三三號判決參照），不能另論以他罪，附此敘
    明。
據上論斷，應依刑事訴訟法第三百四十三條、第二百九十九條第一項前段、刑法第三
百三十五條第一項、罰金罰鍰提高標準條例第一條前段判決如主文。
本案經檢察官丙○○到庭執行職務。
中      華      民      國      八十九    年    十二    月    二十八    日
                                  臺灣士林地方法院刑事第一庭
                                          法  官  蕭錫証
右正本證明與原本無異。
如不服本判決，應於判決送達後十日內，向本院提出上訴狀。
                                          書記官
中      華      民      國      八十九    年    十二    月    二十一    日
附錄本案論罪科刑法條：
刑法第三百三十五條第一項


司法院資訊處製作；財團法人民間司法改革基金會備份。
